【裁判字號】    95,易,677
【裁判日期】    970630
【裁判案由】    商標法
【裁判全文】
臺灣板橋地方法院刑事判決               95年度易字第677號
公  訴  人  臺灣板橋地方法院檢察署檢察官
被      告  甲○○
選任辯護人  涂國慶律師
上列被告因商標法案件，經檢察官提起公訴（95年度偵字第243
號），本院判決如下：
    主  文
甲○○共同未得商標權人同意，於同一商品使用相同之註冊商標
商品，處有期徒刑壹年陸月；減為有期徒刑玖月。扣案如附表編
號一至四十四所示之物品均沒收。
    事  實
一、甲○○為址設臺北縣板橋市○○路4-1 號「喬遠國際股份有
    限公司」（下稱喬遠公司）之負責人，其明知「ＮＥＣ」商
    標圖樣係由日商日本電氣股份有限公司（下稱日本電氣公司
    ）向經濟部中央標準局（現改為智慧財產局）申請註冊核准
    享有註冊號數第8530、691680、0000000 等號之商標專用權
    ，指定使用音響、揚聲器、喇叭、環繞放大器、音箱、隨身
    聽等商品，現仍在商標專用期間，任何人未經該商標專用權
    人之同意或授權，不得於同一商品或類似商品，使用相同或
    近似商標，亦不得販賣。詎其與丙○○（現由臺灣高雄地方
    法院審理中）基於擅自使用上開註冊商標於同一商品進而販
    賣之犯意聯絡，未經日本電氣公司之授權或同意，即於民國
    92年10月間起，透過丙○○所經營之盛業昌股份有限公司（
    下稱盛業昌公司）、及其另設立在香港地區之華禮東方有限
    公司（下稱華禮公司），向大陸地區之工廠下單製造使用相
    同於上開商標圖樣之如附表所示之音響、喇叭等物品後，再
    由甲○○將上開仿冒品進口販賣予不特定之人。嗣經日本電
    氣公司發現上情後訴請偵辦，而於94年12月20日為警持搜索
    票在喬遠公司及其位於桃園縣龜山鄉之物流公司倉庫內，扣
    得如附表所示之物。
二、案經日商日本電氣股份有限公司訴由高雄縣政府警察局旗山
    分局報請臺灣板橋地方法院檢察署檢察官偵查起訴。
    理  由
一、告訴代理人翁雅欣於警詢中之證述為被告甲○○以外之人於
    審判外之陳述，依刑事訴訟法第159 條第1 項規定，不得做
    為證據。
二、訊據被告固坦承其為喬遠公司負責人，有透過華禮公司向大
    陸地區工廠下單製造使用有上開ＮＥＣ商標之音響設備，再
    進口回臺灣由被告經銷販賣等事實，惟矢口否認有仿冒商標
    之犯行，辯稱：系爭ＮＥＣ商標業經日本電器公司之子公司
    NEC Viewtech公司（後更名為NEC Display Solutions 公司
    ，下稱NEC VT公司）授權予乙○○所經營之Tohma Japan 公
    司（下稱日本東美公司），再轉授權予華禮公司後，授權予
    喬遠公司使用，喬遠公司亦均有支付權利金，故其使用系爭
    商標係經過合法授權。退步言之，縱使實際上並未授權，然
    其依據丙○○當時所出示NEC VT公司與日本東美公司間之製
    造許諾契約書、確認書等資料，善意信賴華禮公司確有獲得
    系爭商標之授權，因而在得到華禮公司授權後使用系爭商標
    ，主觀上亦無侵害他人商標權之犯意云云。經查：
(一)被告為喬遠公司負責人，於92年10月1 日與丙○○擔任負責
    人之盛業昌公司簽約後，即透過該公司及華禮公司向大陸地
    區之工廠下單製造使用相同於上開商標圖樣之如附表所示之
    音響、喇叭等物品後，再將上開物品進口回臺灣販賣等事實
    ，為被告所自承，核與證人丙○○於本院審理中所為之證述
    相符，並有商標註冊證、喬遠公司與盛業昌公司之合作契約
    書、與華禮公司之合作契約書（含附件）、出貨單、訂購單
    、發票、報價單、收費通知單、貨物稅完稅資料、進口報單
    、型錄、扣案光碟內容列印資料及搜索現場照片等資料附卷
    可稽，暨如附表所示之物扣案可資佐證，是此部分之事實堪
    以認定，合先敘明。
(二)本案首先應釐清之點即在於華禮公司究竟有無獲得可使用系
    爭ＮＥＣ商標之合法授權，此部分被告係以NEC VT公司與日
    本東美公司間之製造許諾契約書、確認書等資料暨證人丙○○、乙○○之證述為主要論據。惟查上開兩家公司於日本平
    成13年8 月1 日所簽訂之製造許諾承認契約書，業據證人乙○○於本院審理中證稱並未簽署過此份契約書（參見本院97
    年5 月27日審判筆錄第7 頁），其上NEC VT公司事業部長柳
    瀨知夫之印文與其餘文件上之印文亦不相符，且無職銜，可
    見該製造許諾承認契約書當係偽造無疑。而其餘買賣基本契
    約書、確認書等文件，縱使屬實，其中均僅提及相關產品之
    獨家代理販賣權、售後服務及維護系爭商標之信譽，完全未
    提及NEC VT公司有廣泛授權日本東美公司可使用系爭ＮＥＣ
    商標任意生產相關音響產品，或者是日本東美公司可以再轉
    授權予其他公司任意使用ＮＥＣ商標製造相關產品之內容，
    證人乙○○於本院審理中更明確證稱其並無日本電氣公司或
    NEC VT公司之商標授權書等語（參見上開審判筆錄第9 頁）
    。雖證人乙○○於本院審理中稱當時受到日本電氣公司委託
    ，由日本東美公司獨自從開發設計生產販賣售後服務全權負
    責，由日本電氣公司提供商標及一切的協助等語（參見上開
    本院審判筆錄第3 頁），然此亦僅能證明彼此間有類似於生
    產代工、設計代工及代理銷售等合作內容，並不表示屬於商
    標之授權，證人乙○○稱依「商場之認知」即屬於商權之完
    全授權云云，有違常情，尚乏所據。何況日本電氣公司乃世
    界知名之公司，具有一定之制度，關於商標授權此一重大事
    項，自會以正式書面為之，豈有可能任由其所稱之商場認知
    或所謂提供商標文字之格式、機密文件之給予而決定。此外
    ，NEC VT公司早已於日本平成15年（民國92年）4 月1 日即
    發函告知於同年7 月31日終止其與日本東美公司於平成13年
    8 月1 日所簽訂之買賣基本契約書，有解約通知書一份在卷
    可按，即已符合上開買賣基本契約書第20條之規定，該條規
    定契約期限為一年，屆滿前三個月內彼此未異議時，方視為
    自動延長一年，而NEC VT公司於四個月前之4 月1 日即發函
    終止（解約），證人即日本東美公司負責人乙○○復證稱確
    有收到該解約通知書，並稱自民國92年5 月後即未與NEC VT
    公司有業務往來（參見上開審判筆錄第7 、8 頁），是上開
    買賣基本契約書當早於民國92年7 月31日即已失效，至為灼
    然，證人乙○○空言辯稱契約尚未失效，自非可採。另被告
    方面雖稱系爭商標授權係以口頭約定為之，然證人乙○○於
    本院審理中已明確表示「口頭上沒有明講」等語（參見上開
    審判筆錄第9 頁），亦顯見並無所稱之口頭約定甚明。
    本件前經華禮公司至日本東京法院（裁判所）起訴確認得使
    用系爭商標於相關CD播放設備、音響揚聲器設備等產品之訴
    訟，亦經日本東京地方法院以平成17年（）第17078 號民
    事判決敗訴，有該份民事判決書及譯文各一份在卷可按，從
    而本件日本東美公司顯未獲得可使用系爭商標之合法授權，
    自無從再轉授權予華禮公司，是以華禮公司及被告所經營之
    喬遠公司均無權使用系爭商標甚明。則被告使用上開商標所
    製造、販售之音響、喇叭等相關物品，均屬未經合法授權之
    仿冒品，堪以認定。
(三)被告於92年10月1 日與丙○○所經營之盛業昌公司簽訂合作
    契約書，並自同年10月6 日起即匯款十五萬元至盛業昌公司
    帳戶內，有合作契約書及支票影本各一份在卷可按，顯見被
    告於92年10月間即開始製造仿冒系爭ＮＥＣ商標之音響設備
    等商品，後又於94年4 月1 日與華禮公司再簽合作契約書，
    期限為一年，依卷內進口報單等資料所示，至少在94年2 月
    2 日仍有將所製造之仿冒商品進口回臺灣之紀錄，而扣案光
    碟中之電子郵件、報價表、價格表等相關資料，亦均顯示被
    告於94年間均尚有製造及銷售使用系爭ＮＥＣ商標之音響設
    備之情形，扣案如附表編號一至四十四所示之仿冒物品更仍
    有數百箱，可徵被告至94年12月間為警查獲時，均持續有製
    造、銷售使用系爭ＮＥＣ商標音響設備之行為，而非其所辯
    稱在93年12月間日本電氣公司臺灣子公司刊登啟事後即停止
    製造及銷售。
(四)被告雖稱其不知華禮公司未得合法授權云云，然依被告所提
    上開製造許諾契約書、確認書等文件觀之，不論是否為偽造
    ，在字面上均看不出有授權使用商標之意思，而ＮＥＣ商標
    係屬國際知名商標，關於商標之授權豈會如此輕率，何況日
    本電氣公司在臺灣尚有子公司即臺灣恩益禧股份有限公司，
    被告自可向該公司查詢授權事宜。詎被告非但未向該公司查
    證，甚至在臺灣恩益禧公司針對此事於93年11月29日在各大
    報上刊登聲明啟事表示授權來源有問題後（參見95年度偵字
    第243 號偵查卷第175 頁），被告自承有見過此份啟事，竟
    除繼續製造、銷售外，更於94年4 月1 日還與華禮公司再行
    簽約一年，亦可徵其主觀上明知未經合法授權，竟為貪圖不
    法利益，而基於侵害他人商標權之犯意為本案犯行甚明，其
    辯稱不知未得合法授權云云，顯非可採。
(五)據此，被告所辯尚非可採，本案事證明確，被告犯行堪以認
    定。另本案事證已明，證人乙○○本人即已承認未有明確之
    口頭約定，則被告方面聲請傳喚阪上信哉、金杉明信、黃耀
    德等人，顯無必要，附此敘明。
三、論罪科刑部分：
(一)被告行為後，前於94年2 月2 日修正公布之刑法，已自95年
    7 月1 日起施行，其中修正後刑法第2 條之規定，乃係關於
    新舊法比較適用之準據法，其本身無關行為可罰性要件之變
    更，故於95年7 月1 日刑法修正施行後，如有涉及比較新舊
    法之問題，即應逕依修正後刑法第2 條第1 項規定，為「從
    舊從輕」之比較（最高法院95年度第8 次刑事庭會議決議意
    旨參照）。且比較時應就罪刑有關之共犯、未遂犯、連續犯
    、牽連犯、結合犯以及累犯加重、自首減輕、暨其他法定加
    減原因、與加減例等一切情形，綜其全部之結果，而為比較
    ，最高法院24年上字第4634號判例意旨可資參照。經查：
  商標法第81條第1 款未得商標權人同意於同一商品使用相同
    之註冊商標罪雖未修正，惟該罪罰金刑部分之法定最低刑度
    ，依被告行為時之刑罰法律即罰金罰鍰提高標準條例第5 條
    第1 項及修正前刑法第33條第5 款規定，為銀元一元即新臺
    幣三元，然依修正後刑法第33條第5 款之規定，則提高為新
    臺幣一千元，是比較上述修正前、後之刑罰法律，自以適用
    被告行為時即修正前之規定較為有利。
  修正後刑法第28條關於成立共同正犯之標準，將原來共同正
    犯之共同「實施」犯罪，改為共同「實行」犯罪，剔除完全
    未參與犯罪相關行為「實行」之「陰謀共同正犯」及「預備
    共同正犯」，是修正後共同正犯之可罰性要件之範圍業已限
    縮，乃屬行為可罰性要件之變更，自應比較新舊法。惟不論
    適用修正前後之刑法第28條規定，被告均應與丙○○成立共
    同正犯，故修正後之刑法並非較有利於被告。
  本案經綜合比較前述各項法律變更之結果後，適用修正後之
    刑法等相關規定並未對被告更為有利，依據刑法第2 條第1
    項前段規定，即應一體適用修正前刑法等相關規定。
(二)核被告所為，係犯商標法第81條第1 款之未得商標權人同意
    於同一商品使用相同之註冊商標罪。其與丙○○就上開犯行
    間有犯意聯絡、行為分擔，均為共同正犯。被告於同一商品
    使用相同之註冊商標後，加以販賣，其販賣之低度行為，應
    為其使用相同商標之高度行為所吸收，不另論罪，公訴意旨
    認係修正前刑法第55條牽連犯之關係，尚有未恰。又刑事法
    若干犯罪行為態樣，本質上原具有反覆、延續實行之特徵，
    立法時既予特別歸類，定為犯罪構成要件之行為要素，則行
    為人基於概括之犯意，在密切接近之一定時、地持續實行之
    複次行為，倘依社會通念，於客觀上認為符合一個反覆、延
    續性之行為觀念者，於刑法評價上，即應僅成立一罪，俾免
    有重複評價、刑度超過罪責與不法內涵之疑慮，學理上所稱
    「集合犯」之職業性、營業性或收集性等具有重複特質之犯
    罪均屬之，例如經營、從事業務、收集、販賣、製造、散布
    等行為概念者是，最高法院95年度台上字第1079號、第4686
    號判決意旨可資參照。從而，本件被告先後多次未經商標權
    人同意，於同一商品，使用相同註冊商標之犯行，係基於單
    一犯罪計畫，具有不斷反覆實施之特性，屬集合犯，應僅論
    以一罪為已足，公訴意旨認應分別獨立成罪後再依修正前刑
    法第56條連續犯規定論以一罪，亦有未恰，附此敘明。
(三)本院爰審酌被告並無前科，有臺灣高等法院被告前案紀錄表
    一份在卷可按，素行尚可，其犯罪之動機在於貪圖不法利益
    、犯罪手段、犯罪期間長達二年，所製造、販賣之數量不少
    ，光扣案部分即達數百箱，犯罪情節不輕，對商標權人造成
    之損害不斐，兼衡其於整體犯罪流程中僅係居於下游廠商之
    地位，尚非居於主謀地位之分工角色，暨犯罪後未完全坦承
    犯行之態度等一切情狀，量處如主文所示之刑，以示懲儆。
    末查本件被告係在96年4 月24日前為本案犯行，符合中華民
    國九十六年罪犯減刑條例所定之減刑要件，爰依該條例第2
    條第1 項第3 款之規定減其刑期二分之一。
(四)扣案如附表編號一至四十四所示之物，係被告違犯商標法第
    81條第1 款之罪所製造之仿冒商品，依同法第83條規定，不
    問屬於犯人與否，均應宣告沒收之。其餘扣案物品僅為本案
    之證物，尚非直接供被告犯本案之物或所得之物，爰不併諭
    知沒收，附此敘明。
據上論斷，應依刑事訴訟法第299 條第1 項前段，商標法第81條
第1 款、第83條，刑法第11條前段、第2 條第1 項前段、修正前
刑法第28條，中華民國九十六年罪犯減刑條例第2 條第1 項第3
款、第7 條，判決如主文。
本案經檢察官吳宗光到庭執行職務。
中    華    民    國    97    年    6     月    30    日
                  刑事第十七庭  審判長法  官 李幼妃
                                      法  官 鄭燕璘
                                      法  官 張紹省
以上正本證明與原本無異。
如不服本判決應於送達後十日內向本院提出上訴狀
                                      書記官 周雅玲
中    華    民    國    97    年    7     月    10    日
附錄本案論罪科刑法條全文：
商標法第81條
未得商標權人或團體商標權人同意，有下列情形之一者，處三年
以下有期徒刑、拘役或科或併科新臺幣二十萬元以下罰金：
  一、於同一商品或服務，使用相同之註冊商標或團體商標者。
  二、於類似之商品或服務，使用相同之註冊商標或團體商標，
      有致相關消費者混淆誤認之虞者。
  三、於同一或類似之商品或服務，使用近似於其註冊商標或團
      體商標之商標，有致相關消費者混淆誤認之虞者。
商標法第82條
明知為前條商品而販賣、意圖販賣而陳列、輸出或輸入者，處一
年以下有期徒刑、拘役或科或併科新臺幣五萬元以下罰金。
 附表
┌───┬──────────────┬───────┐
│編號  │    品    名                │數量          │
│      │                            │              │
├───┼──────────────┼───────┤
│一    │NEC擴大機                   │16台          │
├───┼──────────────┼───────┤
│二    │733S喇叭座                  │4箱           │
├───┼──────────────┼───────┤
│三    │1033S喇叭座                 │4箱           │
├───┼──────────────┼───────┤
│四    │1025s喇叭座                 │2箱           │
├───┼──────────────┼───────┤
│五    │625s喇叭座                  │6箱           │
├───┼──────────────┼───────┤
│六    │NAL-733TMC喇叭              │五箱加一只    │
├───┼──────────────┼───────┤
│七    │1138s喇叭座                 │2箱           │
├───┼──────────────┼───────┤
│八    │NAL-1033TMC喇叭             │ 4箱加2只     │
├───┼──────────────┼───────┤
│九    │NAL-625喇叭                 │7箱           │
├───┼──────────────┼───────┤
│十    │NAL-625TMC喇叭              │3箱           │
├───┼──────────────┼───────┤
│      │NAL-625cs喇叭               │4箱加3只      │
│十一  │                            │              │
├───┼──────────────┼───────┤
│      │NAL-1138tmc喇叭             │3箱加2只      │
│十二  │                            │              │
├───┼──────────────┼───────┤
│      │NAL-1025TMC喇叭             │3箱加2只      │
│十三  │                            │              │
├───┼──────────────┼───────┤
│      │NSP-660喇叭                 │8只           │
│十四  │                            │              │
├───┼──────────────┼───────┤
│十五  │NSP-760cs喇叭               │4箱           │
├───┼──────────────┼───────┤
│十六  │NSP-880kf喇叭               │4只           │
├───┼──────────────┼───────┤
│十七  │NSP-990喇叭                 │19只          │
├───┼──────────────┼───────┤
│十八  │NSP-990S喇叭                │2箱           │
├───┼──────────────┼───────┤
│十九  │NSP-770喇叭                 │4只           │
├───┼──────────────┼───────┤
│二十  │NEC音響型錄                 │7個           │
├───┼──────────────┼───────┤
│二一  │NEC產品合作契約書           │1本           │
├───┼──────────────┼───────┤
│二二  │NECAV音響在市場的定位       │1本           │
├───┼──────────────┼───────┤
│二三  │有關NEC文件資料             │1批           │
├───┼──────────────┼───────┤
│二四  │ 有關NEC電腦磁碟資料複製光碟│9片           │
├───┼──────────────┼───────┤
│二五  │NAL-625CS鋁喇叭中置環繞     │ 73箱         │
├───┼──────────────┼───────┤
│二六  │nsp-660F落地型喇叭二支前置組│172支         │
├───┼──────────────┼───────┤
│二七  │NSP-760cs中置環繞三支組     │37箱          │
├───┼──────────────┼───────┤
│二八  │NSP-880kf雙八卡拉OK前置組   │38支          │
├───┼──────────────┼───────┤
│二九  │NSP-990C高級中置組          │2支           │
├───┼──────────────┼───────┤
│三十  │NSP-990f雙八前置組          │16支          │
├───┼──────────────┼───────┤
│三一  │NSP-990s高級環繞組          │3箱           │
├───┼──────────────┼───────┤
│三二  │N-1025鋁質音箱腳座          │30箱          │
│      │規格：2ps                   │              │
├───┼──────────────┼───────┤
│三三  │N-625s鋁質音箱腳座          │37箱          │
│      │規格：2ps                   │              │
├───┼──────────────┼───────┤
│三四  │N-733s 鋁質音箱腳座         │11箱          │
│      │規格：2ps                   │              │
├───┼──────────────┼───────┤
│三五  │NAl-1025TMC  鋁質音箱       │13箱          │
│      │規格：2ps                   │              │
├───┼──────────────┼───────┤
│三六  │NAL-1033TMC  鋁質音箱       │3箱           │
│      │規格：2ps                   │              │
├───┼──────────────┼───────┤
│三七  │NAL-1138TMC   鋁質音箱      │3箱           │
│      │ 規格：2ps                  │              │
├───┼──────────────┼───────┤
│三八  │NAL-625TMC   鋁質音箱       │37箱          │
│      │ 規格：2ps                  │              │
├───┼──────────────┼───────┤
│三九  │NAL-733TMC       鋁質音箱   │12箱          │
│      │規格：2ps                   │              │
├───┼──────────────┼───────┤
│四十' │Nsp-760CS 音箱（中置環繞）  │24箱          │
│      │規格 3ps                    │              │
├───┼──────────────┼───────┤
│四一  │NSP-880kF音箱               │147箱         │
│      │規格 1ps                    │              │
├───┼──────────────┼───────┤
│四二  │NSP-990c音箱（中置）        │35箱          │
│      │規格 1ps                    │              │
├───┼──────────────┼───────┤
│四三  │NSP-990F音箱                │119箱         │
│      │規格 1ps                    │              │
├───┼──────────────┼───────┤
│四四  │NSP-990s音箱                │35箱          │
│      │規格 2ps                    │              │
├───┼──────────────┼───────┤
│四五  │客戶準備資料                │1份           │
├───┼──────────────┼───────┤
│四六  │中文出貨單                  │8張           │
├───┼──────────────┼───────┤
│四七  │英文出貨單                  │ 4張          │
├───┼──────────────┼───────┤
│四八  │信用狀                      │ 2份          │
├───┼──────────────┼───────┤
│四九  │委託製造書                  │ 3份          │
├───┼──────────────┼───────┤
│五十  │信件往來資料                │24張          │
├───┼──────────────┼───────┤
│五一  │出貨包裝製造工作單          │ 4張          │
├───┼──────────────┼───────┤
│五二  │統一發票                    │5張           │
├───┼──────────────┼───────┤
│五三  │樣品出借單                  │1張           │
├───┼──────────────┼───────┤
│五四  │                            │1份           │
│      │契約書                      │              │
├───┼──────────────┼───────┤
│五五  │確認書                      │1張           │
├───┼──────────────┼───────┤
│五六  │委託製造合約書              │1張           │
├───┼──────────────┼───────┤
│五七  │匯票付款申請書              │1張           │
├───┼──────────────┼───────┤
│五八  │產品確認書                  │1張           │
└───┴──────────────┴───────┘


司法院資訊處製作；財團法人民間司法改革基金會備份。
